最高法院民事裁定　　　　　　　　九十六年度台上字第八五號
上　訴　人　甲○○
訴訟代理人　丁志達律師
被 上訴 人　財政部國有財產局台灣北區辦事處金馬分處
法定代理人　乙○○
上列當事人間請求確認土地所有權不存在事件，上訴人對於中華
民國九十五年五月十六日福建高等法院金門分院第二審判決（九
十四年度重上字第二號），提起上訴，本院裁定如下：
    主  文
上訴駁回。
第三審訴訟費用由上訴人負擔。
    理  由
按上訴第三審法院，非以原判決違背法令為理由，不得為之。又
提起上訴，上訴狀內應記載上訴理由，表明原判決所違背之法令
及其具體內容，暨依訴訟資料合於該違背法令之具體事實，其依
民事訴訟法第四百六十九條之一規定提起上訴者，並應具體敘述
為從事法之續造、確保裁判之一致性或其他所涉及之法律見解具
有原則上重要性之理由。同法第四百六十七條、第四百七十條第
二項定有明文。而依同法第四百六十八條規定，判決不適用法規
或適用不當者，為違背法令；依同法第四百六十九條規定，判決
有該條所列各款情形之一者，為當然違背法令。是當事人提起上
訴，如以同法第四百六十九條所列各款情形為理由時，其上訴狀
或理由書應表明該判決有合於各該條款規定情形之具體內容，及
係依何訴訟資料合於該違背法令之具體事實。如依同法第四百六
十八條規定，以原判決有不適用法規或適用法規不當為理由時，
依同法第四百六十九條之一規定，須經第三審法院之許可，而該
許可，以從事法之續造、確保裁判之一致性或其他所涉及法律見
解具有原則上重要性者為限，故其上訴狀或理由書應表明該判決
所違背之法令條項，或有關判例、解釋字號，或成文法以外之習
慣或法理等及其具體內容，暨係依何訴訟資料合於該違背法令之
具體事實，並具體敘述為從事法之續造、確保裁判之一致性或其
他所涉及之法律見解具有原則上重要性之理由。上訴狀或理由書
如未依上述方法表明，或其所表明者與上開法條規定不合時，即
難認為已合法表明上訴理由，其上訴自非合法。本件上訴人對於
原判決提起上訴，雖以該判決違背法令為由，惟核其上訴理由狀
所載內容，係就原審取捨證據、認定事實之職權行使所論斷：被
上訴人對國有財產之取得、保管、使用與處分有其法律上之管理
地位，其對坐落福建省金門縣金湖鎮○○段（下均同段）二三七
－七地號土地是否私有，即能否登記為國有，與上訴人發生爭執
，權屬既有爭議，其在法律上之地位即有不安之狀態存在，且此
種不安之狀態，能以確認判決將之除去，其提起本件確認之訴，
即有受確認判決之法律上利益。又上訴人未能證明其有占有二三
七－七地號土地之事實，被上訴人自得訴請確認上訴人就該土地
因時效取得之所有權登記請求權不存在，並塗銷其所有權登記。
而上訴人依當時有效之金門馬祖東沙南沙地區安全及輔導條例第
十四條之一第二項規定，向金門縣地政局申請所有權登記取得二
三三－二、二三七－四地號（嗣分割為二三七－四地號、二三七
－五地號、二三七－六地號、二三七－七地號）土地所有權後，
隨之將其中二三三－二、二三七－四、二三七－五、二三七－六
地號土地轉售並登記為他人所有，獲取對價新台幣四千零七十一
萬三千六百十七元之不當得利，而其出售土地收取價金時，已知
無法律上原因，為該土地管理機關之被上訴人，得請求上訴人將
上開不當得利及自各該出售土地買賣日起附加法定利息一併返還
等情，指摘為不當，並就原審命為辯論及已為論斷者，泛言謂為
違法，而非表明該判決所違背之法令及其具體內容，暨依訴訟資
料合於該違背法令之具體事實，更未具體敘述為從事法之續造、
確保裁判之一致性或其他所涉及之法律見解具有原則上重要性之
理由，雖認其已合法表明上訴理由。依首揭說明，應認其上訴為
不合法。
據上論結，本件上訴為不合法。依民事訴訟法第四百八十一條、
第四百四十四條第一項、第九十五條、第七十八條，裁定如主文
。
中　　華　　民　　國　九十六　年　　一　　月   十一   日
                      最高法院民事第六庭
                          審判長法官  許　朝　雄
                                法官  謝　正　勝
                                法官  鄭　玉　山
                                法官  吳　麗　女
                                法官  袁　靜　文
      本件正本證明與原本無異
                                      書  記  官
中　　華　　民　　國　九十六　年　　一　　月  二十四  日
                                                 H
